【裁判字號】    99,訴,1784
【裁判日期】    990720
【裁判案由】    偽造文書等
【裁判全文】
臺灣板橋地方法院刑事判決              99年度訴字第1784號
公  訴  人  臺灣板橋地方法院檢察署檢察官
被      告  乙○○
上列被告因詐欺等案件，經檢察官提起公訴（99年度偵緝字第74
6 號、99年度偵字第11486 號），被告於準備程序中就被訴事實
為有罪之陳述，經告知被告簡式審判程序之旨，並聽取當事人之
意見後，本院合議庭裁定由受命法官獨任進行簡式審判程序，判
決如下：
    主  文
乙○○共同犯行使偽造公文書罪，累犯，處有期徒刑壹年肆月，
偽造「臺灣省臺北地檢署印」公印文參枚及偽造「臺灣省臺北地
檢署印」印章壹枚均沒收；又共同犯行使偽造公文書罪，累犯，
處有期徒刑壹年肆月，偽造「臺灣省臺北地檢署印」公印文貳枚
及偽造「臺灣省臺北地檢署印」印章壹枚均沒收。應執行有期徒
刑貳年肆月，偽造「臺灣省臺北地檢署印」公印文伍枚及偽造「
臺灣省臺北地檢署印」印章壹枚均沒收。
    事  實
一、乙○○前因竊盜案件，經國防部北部地方軍事法院97年度訴
    字第20號刑事判決處有期徒刑4 月，如易科罰金以新臺幣（
    下同）1000元折算1 日確定，於民國97年5 月8 日易科罰金
    執行完畢。詎猶不知悔改，竟與謝宗霖（由檢察官另案偵辦
    ）及其所屬詐欺集團成員共同基於意圖為自己不法所有、行
    使偽造公文書及僭越行使公務員職權之犯意聯絡，圖謀假冒
    警察、檢察官、法官、書記官或職員等公務員身分，向民眾
    詐財牟利，而分別為下列犯行：(一)先由所屬詐欺集團成員於
    98年9 月間某日，自稱係「黃天保」警官，以電話向丙○○
    佯稱：其台北富邦銀行帳戶已成為詐欺集團之人頭帳戶，需
    要繳付保證金證明清白，而命其提領現金轉交書記官云云，
    致使丙○○誤信為真，於98年9 月7 日上午11時許，依詐騙
    電話指示提領30萬元，乙○○隨即前往丙○○位於臺北市松
    山區○○○路○ 段80巷1 弄4 號4 樓住處，假冒臺灣臺北地
    方法院檢察署職員之公務員身分，向丙○○佯稱表示其受指
    示前來收取保證金云云，而僭越行使公務員職權，並當場交
    付該詐欺集團成員偽造之「臺北地方法院地檢署公證處九十
    八度存字第961 號」收據（其上蓋用偽造之「臺灣省臺北地
    檢署印」公印文1 枚）及「台北地方法院公證申請書」（其
    上蓋用偽造之「臺灣省臺北地檢署印」公印文2 枚）之公文
    書各1 紙而加以行使之，向丙○○詐取現金30萬元得手，足
    生損害於臺灣臺北地方法院、臺灣臺北地方法院檢察署及丙○○。(二)先由所屬詐欺集團成員於98年9 月8 下午2 時許，
    自稱係臺北榮民總醫院醫務人員，以電話向甲○○佯稱其身
    分遭人冒用申請健保給付，經醫院警衛報案後，台北市政府
    警察局查知其帳戶涉及人頭帳戶案已遭通緝，要繳付保證金
    證明清白云云，致使甲○○誤信為真，於98年9 月8 日下午
    3 時許，依詐騙電話指示提領39萬元並約定交付地點，乙○○隨即前往約定地點即臺北縣土城市○○路○ 段315 號前，
    假冒臺灣臺北地方法院檢察署書記官之公務員身分，向甲○○佯稱表示其受指示前來收取保證金云云，而僭越行使公務
    員職權，並當場交付該詐欺集團成員偽造之「台灣台北地方
    法院地檢署政務科」收據及偵查卷宗封面（其上蓋用偽造之
    「臺灣省臺北地檢署印」公印文各1 枚，合計2 枚）之公文
    書各1 紙而加以行使之，向甲○○詐取現金39萬元得手，足
    生損害於臺灣臺北地方法院、臺灣臺北地方法院檢察署及甲○○。嗣因丙○○、甲○○發覺受騙報案處理，經警於上開
    偽造公文書上採得乙○○之指紋，循線追查始悉上情。
二、案經丙○○、甲○○訴由臺北縣政府警察局土城分局報告臺
    灣板橋地方法院檢察署檢察官偵查起訴。
    理  由
一、本件係經被告乙○○於準備程序當庭就被訴事實為有罪之陳
    述，經本院合議庭裁定由受命法官改依簡式審判程序審理，
    則依刑事訴訟法第273 條之2 、同法第159 條第2 項之規定
    ，不適用傳聞法則有關限制證據能力之相關規定，合先敘明
    。
二、上揭事實，業據被告乙○○於本院審理時坦承不諱，核與證
    人即被害人丙○○、甲○○於警詢時之指訴相符，復有前開
    被告交付予被害人之收據、公證申請書、地檢署政務科收據
    及偵查卷宗封面等偽造公文書在卷可稽，且留存於前開偽造
    公文書之指紋，經比對結果確與被告乙○○指紋相符，有內
    政部警政署刑事警察局鑑驗書2 份在卷可憑，足證被告自白
    核與事實相符而堪採信，本件事證明確，被告犯行堪以認定
    ，應依法論科。
三、核被告所為，係犯刑法第158 條第1 項之冒充公務員而行使
    其職權罪，同法第216 條、第211 條之行使偽造公文書罪及
    同法第339 條第1 項之詐欺取財罪。又偽造公印、公印文之
    行為，係偽造公文書之階段行為，偽造公文書進而持以行使
    ，其偽造之低度行為，應為行使之高度行為所吸收，均不另
    論罪。被告與謝宗霖及其所屬詐欺集團成員間，就上揭犯行
    ，有犯意聯絡及行為分擔，均為共同正犯。被告所犯冒充公
    務員而行使其職權罪、行使偽造公文書罪及詐欺取財罪3 罪
    間，係出於同一犯罪故意所實行之一個整體犯罪行為，為想
    像競合犯，應從一重之行使偽造公文書論處。被告2 次犯行
    ，犯意個別，行為互殊，應予分論併罰。又被告有如事實欄
    所示之犯罪科刑執行情形，有前述臺灣高等法院被告全國前
    案紀錄表可佐，其於徒刑執行完畢後5 年內，故意再犯本件
    有期徒刑以上之罪，均為累犯，均應依刑法第47條第1 項之
    規定加重其刑。爰審酌被告正值青年，不思正途，竟為貪圖
    小利而參與詐欺犯行，假借公務人員名義詐騙他人財物，應
    受非難，並審酌其犯罪動機、目的、手段、所得財物、所生
    危害、犯罪情節及犯後坦承犯行態度良好等一切情狀，各量
    處如主文所示之刑，並定其執行刑。末查，上揭偽造之收據
    、公證申請書、地檢署政務科收據及偵查卷宗封面等偽造公
    文書，因被告已交付予被害人持有，已非被告所有之物，故
    不予宣告沒收，但該等偽造公文書上之偽造「臺灣省臺北地
    檢署印」公印文合計5 枚及偽造「臺灣省臺北地檢署印」之
    公印1 枚，應依刑法第219 條規定宣告沒收之。
據上論斷，應依刑事訴訟法第273 條之1 第1 項、第299 條第1
項前段，刑法第28條、第158 條第1 項、第216 條、第211 條、
第339 條第1 項、第55條、第47條第1 項、第51條第5 款、第
219 條，刑法施行法第1 條之1 ，判決如主文。
本案經檢察官楊景舜到庭執行職務。
中    華    民    國    99    年    7     月    20    日
                  刑事第十六庭  法  官  陳正昇
以上正本證明與原本無異。
如不服本判決應於收受送達後10日內向本院提出上訴書狀，並應
敘述具體理由；其未敘述上訴理由者，應於上訴期間屆滿後20日
內向本院補提理由書（均須按他造當事人之人數附繕本）「切勿
逕送上級法院」
                                書記官  林文達
中    華    民    國    99    年    7     月    22    日
附錄本案論罪科刑法條全文
刑法第158條
冒充公務員而行使其職權者，處 3 年以下有期徒刑、拘役或 5
百元以下罰金。
冒充外國公務員而行使其職權者，亦同。
刑法第216條
行使第 210 條至第 215 條之文書者，依偽造、變造文書或登載
不實事項或使登載不實事項之規定處斷。
刑法第211條
偽造、變造公文書，足以生損害於公眾或他人者，處 1 年以上
7 年以下有期徒刑。
刑法第339條
意圖為自己或第三人不法之所有，以詐術使人將本人或第三人之
物交付者，處 5 年以下有期徒刑、拘役或科或併科 1 千元以下
罰金。
以前項方法得財產上不法之利益或使第三人得之者，亦同。
前二項之未遂犯罰之。

司法院資訊處製作；財團法人民間司法改革基金會備份。
